【裁判字號】    99,交聲,401
【裁判日期】    990211
【裁判案由】    交管條例聲異
【裁判全文】
臺灣板橋地方法院交通事件裁定         99年度交聲字第401號
原處分機關  交通部公路總局臺北區監理所板橋監理站
異  議  人  甲○○
即受處分人
上列受處分人因違反道路交通管理處罰條例案件，對於交通部公
路總局臺北區監理所板橋監理站中華民國99年2 月1 日所為之板
監裁字第裁41－C00000000 號處分（原舉發通知單號：臺北縣政
府警察局中華民國98年11月30日北縣警交大字第C00000000 號）
聲明異議，本院裁定如下：
    主  文
異議駁回。
    理  由
一、原處分以：本件異議人即受處分人甲○○於民國（下同）98
    年11月30日12時32分許，駕乘車號：BKU－311號重型機車，
    行經臺北縣板橋市○○路與智樂街【本院按：原舉發通知單
    係記載為「智樂路」，應係誤繕，附此敘明】之設有燈光號
    誌管制之交岔路口，因有闖紅燈（中正直行國光路）違規行
    為，經在場執勤之臺北縣政府警察局海山分局員警發現隨即
    予以當場攔查，同日填製臺北縣政府警察局北縣警交大字第
    C00000000 號舉發違反道路交通管理事件通知單（下稱舉發
    單）當場舉發，其上並明載應到案日期為98年12月15日前。
    案經移送原處分機關即交通部公路總局臺北區監理所板橋監
    理站，異議人不服如上舉發違規，在已逾應到案日期之98年
    12月23日始向原處理機關提出申訴，經原處分機關依異議人
    不服申訴所陳意旨，向舉發員警職配之臺北縣政府警察局海
    山分局（下稱海山分局）再行查證結果，依據海山分局99年
    1 月12日北縣警海交裁字第0990000129號函復本案違規舉發
    歷程及原舉發單通知聯各1 件等事證，認定異議人確有首開
    交通違規，且逾越應到案期限30日內方到案辦理，依道路交
    通管理處罰條例第53條第1 項、第63條第1 項第3 款【另按
    ：原處分未予記載第3 款】與違反道路交通管理事件統一裁
    罰基準及處理細則第2 條暨基準表之規定，裁處異議人罰鍰
    新臺幣（下同）2,700 元，並記違規點數3 點。
二、本件異議人聲明不服意旨則稱：伊認為沒有闖紅燈，伊認為
    紅燈根本沒亮，當時員警在對面紅燈停，員警根本沒看到伊
    方向的紅燈是否正常，且員警開完單後，亦無觀看紅燈是否
    正常；當時員警是騎機車在停紅燈，伊是員警對面馬路反向
    直行過紅燈，之後伊一直直行，員警迴轉自伊後方跟車，約
    過300 公尺，伊才發現後方有員警跟隨而停車；事後伊有去
    舉發地點現場，發現紅燈沒亮，伊是無辜的云云。
三、經查：
(一)、按汽車駕駛人，行經有燈光號誌管制之交岔路口闖紅燈者，
    處新臺幣1,800 元以上5,400 元以下罰鍰，並記違規點數3
    點，道路交通管理處罰條例第53條第1 項、第63條第1 項第
    3 款分別定有明文。所謂闖紅燈，係指車輛面對圓形紅燈時
    ，仍逕予穿越路口至銜接路段，不論左轉、直行或迴轉，均
    屬闖紅燈之行為。其次，依違反道路交通管理事件統一裁罰
    基準及處理細則第2 條規定：「（第1 項）處理違反道路交
    通管理事件之程序及統一裁罰基準依本細則之規定辦理。（
    第2 項）前項統一裁罰基準，如附件違反道路交通管理事件
    統一裁罰基準表。」；而前揭統一裁罰基準表所定有關違反
    道路交通管理條例第53條第1 項「行經有燈光號誌管制之交
    岔路口闖紅燈」之違規事件，其統一裁罰基準（機器腳踏車
    ）係：(1)、期限內繳納或到案聽候裁決者，裁處1,800 元；
    (2)、逾越應到案期限30日內，繳納罰鍰或到案聽候裁決者，
    裁處2,700 元；(3)、逾越應到案期限30日以上60日以內，繳
    納罰鍰或到案聽候裁決者，裁處3,600 元；(4)、逾越應到案
    期限60日以上，繳納罰鍰或逕行裁決處罰者，裁處4,500 元
    。
(二)、查本件異議人對於其確有駕乘車號：BKU－311號重型機車，
    行經上開時、地並為警攔停稽查，嗣以其有違反道路交通管
    理處罰條例第53條第1 項闖紅燈直行之行為，當場填單舉發
    等情節，是認在案，有異議人填載之98年12月23日違規案件
    陳述書、99年2 月1 日聲明異議狀暨舉發單通知聯影本均在
    卷可據。而異議人於98年12月23日向原處分機關提出不服申
    訴，其爭執以：伊沒有闖紅燈，當時紅燈根本沒亮，警察誤
    判伊闖紅燈，硬要開罰單等情詞置辯（參本院卷附98年12月
    23日陳述書）；經原處分機關函請舉發機關即海山分局再行
    調查後，為該分局以99年1 月12日北縣警海交裁字第099000
    0129號函查復詳謂：「有關台端指陳其騎乘車號BKU－311重
    機車，行經板橋市○○○○○街口時，遭執勤員警以闖紅燈
    舉發乙案，經本分局舉發員警稱於98年11月30日在板橋市○
    ○○○○街口執行勤務時，行經台端之正後方，見台端駕車
    號BKU－311重機車由中正路往板橋方向直行，行經中正、智
    樂街口時，該中正路之號誌已轉換為紅燈，但未於停等線前
    停等號誌轉換仍逕自闖越路口直行，於是依法攔查，並依道
    路交通管理處罰條例第53條規定舉發單號C00000000 通知單
    。次員警當時行駛於台端正後方，能清楚看見該路口號誌變
    化及台端行車狀態見其違規才據以攔停。」等意旨，翔實說
    明本件異議人為警舉發闖越紅燈直行違規歷程，有該函文1
    件附卷足稽。是據前述，堪認舉發員警係在場目賭異議人有
    旨開闖紅燈交通違規，乃將異議人攔停，並告知異議人有前
    揭違規事實後，當場填單舉發。
(三)、本院復審酌異議人自承其有為警攔停製單舉發如上違規情節
    ，核與舉發機關再行查明後函復本案違規舉發經過情形均屬
    一致；且本件舉發員警係依法在首揭時、地在場執行勤務，
    其於執勤時，偶然親眼目賭異議人旨開闖紅燈直行情事，其
    與異議人素不相識，亦無任何仇隙怨懟，衡情並無任意虛詞
    構陷異議人之理。再，舉發員警於依法執行職務時，親見異
    議人駕駛車號：KBU－311號重型機車違規闖越紅燈直行，即
    當場將異議人攔停稽查，經告知其有如上違規行為後填單舉
    發，核與舉發通知單所載違規事實相符，且與卷內其他客觀
    證據暨異議人所陳伊有被警攔查開單舉發首開闖紅燈之經歷
    等，互核並無齟齬，亦未有何違背一般經驗或論理法則之情
    形，均詳如前說明；而異議人向原處分機關為不服陳述，並
    以如上情詞置辯，已為舉發機關查復敘明在卷，迄其於提出
    本件聲明異議時，仍執持同一事由為不服表示，惟其無從舉
    實以證其事，復未能提出證據證明舉發員警有何虛捏事實違
    法舉發情節。況且，觀諸異議人聲明前開不服意旨，先謂伊
    駕車行向之紅燈並未顯示，復稱當時員警是騎機車在停紅燈
    ，伊是員警對面馬路反向直行過紅燈等語（參99年2 月1 日
    聲明異議狀），倘如異議人所述，其與本案舉發員警間係屬
    道路對向直行狀態，且伊行經本件違規地點時，紅燈未亮，
    則異議人又如何清楚辨識舉發員警當時是「騎機車在停紅燈
    」？是衡與常情顯有悖違，異議人前開辯解，尚不足採信。
    準此，本案員警所為旨揭舉發異議人有闖紅燈之交通違規，
    堪信為真實。從而，異議人於如上時、地，有首開闖紅燈（
    中正直行國光路）之違規行為，至堪認定。
(四)、綜前所論，本件違規事證明確，且異議人在逾越應到案期限
    30日內之98年12月23日，始到案陳述不服舉發之意見，原處
    分機關因據裁處異議人罰鍰2,700 元，並記違規點數3 點之
    處分，核無違法或不當，本件異議無理由，應予駁回。
四、據上論斷，應依道路交通管理事件處理辦法第19條，裁定如
    主文。
中    華    民    國    99    年    2     月    11    日
                        交通法庭法  官  黎錦福
上列正本證明與原本無異。
如不服本裁定，應於裁定送達後5 日內敘明抗告理由，向本院提
出抗告狀。
                                書記官  蔡麗春
中    華    民    國    99    年    2     月    11    日

司法院資訊處製作；財團法人民間司法改革基金會備份。
